【裁判字號】    95,上訴,2149
【裁判日期】    951019
【裁判案由】    毒品危害防制條例
【裁判全文】
臺灣高等法院臺中分院刑事判決        95年度上訴字第2149號
上  訴  人  臺灣臺中地方法院檢察署檢察官
被      告  乙○○
上列上訴人因被告毒品危害防制條例案件，不服臺灣臺中地方法
院95年度訴字第688號中華民國95年8月8日第一審判決 （起訴案
號：臺灣臺中地方法院檢察署95年度毒偵字第343號） ，提起上
訴，本院判決如下：
    主  文
原判決撤銷。
乙○○施用第一級毒品，累犯，處有期徒刑拾月。又連續施用第
二級毒品，累犯，處有期徒刑捌月，扣案之安非他命壹包（毛重
零點陸公克），沒收銷燬之；扣案之吸食器壹組，沒收。應執行
有期徒刑壹年貳月，扣案之安非他命壹包（毛重零點陸公克），
沒收銷燬之；扣案之吸食器壹組，沒收。
    事  實
一、乙○○前因毒品危害防制條例案件，經臺灣臺中地方法院以
    90年度毒聲字第2294號裁定令入戒治處所強制戒治，嗣經裁
    定停止戒治，於91年3月6日釋放，至91年5月7日期滿執行完
    畢。又因毒品危害防制條例案件，經臺灣臺中地方法院以94
    年度訴字第805號判處有期徒刑六月確定，於94年8月29日易
    科罰金執行完畢。仍不知悔改，於 94年11月22日上午3時40
    分為警查獲前之96小時內之某時許，在不詳地點，以不詳方
    法施用第一級毒品海洛因一次。其復另行起意，基於施用第
    二級毒品安非他命之概括犯意，自94年11月初某日起，至94
    年11月21日下午11時許止，在台中縣大里市○○○街42號內
    ，以將安非他命置入吸食器內，再以火燒烤產生煙霧後將之
    吸入之方式，連續施用第二級毒品安非他命多次。嗣於94年
    11月22日上午3時40分許，為警在台中縣大里市○○○街 42
    號搜索時查獲，扣得安非他命一包 （毛重0.6公克）、吸食
    器一組，並採尿送驗呈嗎啡、安非他命陽性反應，而查知上
    情。
二、案經台中市警察局第三分局報請臺灣臺中地方法院檢察署檢
    察官偵查起訴。
    理  由
一、證據能力方面：
    刑事訴訟法第122條規定： 「對於被告或犯罪嫌疑人之身體
    、物件、電磁紀錄及住宅或其他處所，必要時得搜索之。」
    「對於第三人之身體、物件、電磁紀錄及住宅或其他處所，
    以有相當理由可信為被告或犯罪嫌疑人或應扣押之物或電磁
    紀錄存在時為限，得搜索之。」又「有人住居或看守之住宅
    或其他處所，不得於夜間入內搜索或扣押。但經住居人、看
    守人或可為其代表之人承諾或有急迫之情形者，不在此限。
    」「於夜間搜索或扣押者，應記明其事由於筆錄。」「日間
    已開始搜索或扣押者，得繼續至夜間。」「第100條之3第 3
    項之規定，於夜間搜索或扣押準用之。」復為刑事訴訟法第
    146 條所明定。經查本件係因台中市警察局第三分局接獲檢
    舉，指稱：其友人住居於台中縣大里市○○○街42號，染有
    吸食安非他命毒品惡習，且涉嫌販賣毒品圖利等情。聲請臺
    灣臺中地方法院於94年11月21日核發搜索票，搜索票記載：
    「案由：毒品危害防制條例，受搜索人之姓名：趙金堂，有
    效期間：94年11月21日16時起至94年11月24日時止，應扣押
    之物：有關違反毒品危害防制條例等罪之相關證物，搜索範
    圍：台中縣大里市○○○街42號、趙金堂之身體、隨身手提
    包、車號ZC-4317號自小客車、車號SPV-898號輕機車。」（
    見警卷第14頁）。警方前往搜索之地點確為搜索票上記載之
    ：台中縣大里市○○○街42號，雖警方係於夜間入內搜索，
    且當時受搜索人趙金堂未在場。被告於警訊、偵查中，對於
    搜索程序，均未作任何抗辯。其於偵查中尚且供稱：好來五
    街42號只有我住，趙金堂是以前租在這裡的人等語（見94年
    度核交字第625號偵查卷第15頁） 。嗣於原審準備程序時，
    始稱：「我確實沒有施用海洛因，警察沒有搜索票就去我家
    搜索，而且是凌晨三點多去的，我有解小便，但是我沒有吸
    ，為何會有海洛因的反應，我不曉得。‥‥（改稱）安非他
    命部分我也不認罪，因為警方搜索不合法，取得的證據，沒
    有證據能力，而且我懷疑那個尿液不是我的，因為我沒有施
    用海洛因，絕對不可能驗出海洛因。」等語（見原審卷第26
    頁）。而證人即參與搜索之警員許啟文於原審證稱：「進屋
    時我們也有表明我們警察的身分，乙○○也有同意搜索，有
    簽同意書。我們拿鑰匙打開房門時，他那時躲在房間內，那
    個房間是套房。我們有先敲門，都沒有回應，我們以為裡面
    發生什麼事情。」等語（見原審卷第57頁）。雖為被告於原
    審中所否認，然以警方聲請搜索之事由，係查緝販賣毒品案
    件，以此類案件，交易時間甚為短暫，不易掌握，且一般之
    販毒者所持有之毒品，大多物小量微，若非及時迅速為之，
    嫌疑人自有充分之時間，輕易將相關證物毀棄或湮滅，自應
    認為有急迫之情形。警方亦確在該處搜得第二級毒品安非他
    命一包及吸食器一組，再採集被告之尿液送驗，並呈嗎啡、
    安非他命陽性反應。可見警方所接獲之線報，尚非子虛烏有
    ，尚堪採信。綜合觀之，警方之搜索，尚未逾越必要之程度
    ，亦符比例原則，自屬法之所許，難認有違法搜索之情形。
    雖警方製作之搜索扣押筆錄，執行經過情形欄內，漏未勾選
    「有人住居或看守之住宅或其他處所，於夜間入內搜索或扣
    押，有經住居人、看守人或可為代表人承諾或有急迫之情形
    者。」項目，固不無疏漏之處，然依刑事訴訟法第158條之4
    規定：「除法律另有規定外，實施刑事訴訟程序之公務員因
    違背法定程序取得之證據，其有無證據能力之認定，應審酌
    人權保障及公共利益之均衡維護。」本院認為警方持合法之
    搜索票前往指定地點搜索，搜索扣押筆錄記載之缺失，與證
    據之取得係屬違法一情，尚屬有間，對於被告人權之保障，
    並無過度侵害之處，且毒品案件之查緝，對於公共利益，亦
    有甚大之裨益，尚難以此一些微之缺失，而將該次搜索取得
    之證據，全部予以推翻，視而未見，反而坐令被告逍遙法外
    。本院綜核以上各情，認為本件搜索取得之證據，均具有證
    據能力，得作為本案判斷之依據，合先敘明。
二、訊據被告乙○○於本院審理中，對於上開施用第二級毒品安
    非他之事實已經認罪，惟矢口否認有施用第一級毒品海洛因
    之犯行，辯稱：我沒有吸食海洛因，警察沒有拿搜索票，我
    也沒有同意搜索，當時是凌晨三點就開門進去我的房間，並
    沒有敲門。我對尿液檢驗有意見云云。經查被告為警所採之
    尿液，經送驗結果，分呈嗎啡、安非他命陽性反應，有中山
    醫學大學附設醫院藥物濫用檢測中心檢驗報告一紙附卷足憑
    。復有第二級毒品安非他命一包 （毛重0.6公克）扣案，可
    資佐證。且上開扣案之證據，業經本院認為具有證據能力，
    予以採用，已如前述，自得採為不利於被告認定之依據。又
    扣案之編號Ｚ0000000000號尿液二罐，經採標示00000000 （
    已由前一個鑑驗單位拆封過）尿液抽取DNA檢測，人類DNA含
    量估計未達足資型別檢測之量，經檢測染色體 DNA-STR型別
    ，亦未檢出型別。無法與編號 95-89尿液比對等情，有內政
    部警政署刑事警察局 95年6月13日刑醫字第0950064868號鑑
    驗書在卷可憑（見原審卷第40頁），然被告於偵查中供承：
    尿液瓶子係伊自己封的等情 （見94年度核交字第625號偵查
    卷第16頁），自無誤認之虞，而原送驗之尿液既曾經因檢驗
    而拆封，其中之 DNA恐因保存不當或其他因素，而致無法鑑
    驗染色體 DNA-STR型別等，故該函仍難作為有利於被告之證
    明。綜上所述，本件事證明確，被告犯行堪以認定。而被告
    前因毒品危害防制條例案件，經臺灣臺中地方法院以90年度
    毒聲字第2294號裁定令入戒治處所強制戒治，嗣經裁定停止
    戒治，於91年3月6日釋放，至91年5月7日期滿執行完畢，有
    臺灣高等法院被告全國前案紀錄表在卷可稽。其於五年內再
    犯本件施用毒品之行為，自應依法論科。
三、按刑法於民國94年2月2日經總統令修正公布，於95年7月1日
    施行，被告行為後法律有變更，依修正後刑法第2條第1項前
    段規定，應適用行為時之法律。核被告所為，係犯毒品危害
    防制條例第10條第1項之施用第一級毒品罪、第2項之施用第
    二級毒品罪。被告施用毒品前後，持有第一級、第二級毒品
    之行為，分別為施用之行為所吸收，均不另論罪。被告施用
    第二級毒品部分，其犯罪時間緊接，所犯係構成要件相同之
    罪，顯係基於概括犯意反覆為之，應依連續犯規定論以一罪
    ，並加重其刑。被告所犯上開二罪，犯意各別，行為互殊，
    應分論併罰。查被告因毒品危害防制條例案件，經臺灣臺中
    地方法院以94年度訴字第805號判處有期徒刑六月確定，於9
    4年8月29日易科罰金執行完畢，有臺灣高等法院被告全國前
    案紀錄表在卷可稽。其於受有期徒刑之執行完畢後，五年以
    內再犯本件有期徒刑以上之罪，為累犯，應加重其刑，並就
    施用第二級毒品部分，遞加重其刑。本件搜索取得之證據，
    具有證據能力，已如前述，原審未予詳查，遽以無證據能力
    ，而為被告無罪之諭知，尚有未合，檢察官上訴指摘原判決
    不當，為有理由，應予撤銷改判。爰審酌被告犯罪之動機、
    方法、手段、其犯罪後坦承施用第二級毒品之犯行，態度尚
    佳等一切情狀，分別量處如主文第二項所示之刑，並定其應
    執行之刑。扣案之安非他命一包 （毛重0.6公克），係屬毒
    品，應依毒品危害防制條例第18條第1 項前段，沒收銷燬之
    。扣案之吸食器一組，係被告所有供犯罪所用之物，應依法
    宣告沒收。
據上論結，應依刑事訴訟法第369條第1項前段、第364條、第299
條第1項前段，毒品危害防制條例第10條第1項、第2項、第18 條
第1項前段，修正後刑法第2條第1項前段、修正前刑法第11 條前
段、第56條、第47條、第51條第5款、第38條第1項第2款， 判決
如主文。
本案經檢察官甲○到庭執行職務。
中    華    民    國    95    年    10    月    19    日
              刑事第十一庭  審判長法  官  陳  朱  貴
                                  法  官  胡  文  傑
                                  法  官  郭  同  奇
上列正本證明與原本無異。
施用第一級毒品部分得上訴。
施用第二級毒品部分不得上訴。
如不服本判決應於收受送達後十日內向本院提出上訴書狀，其未
敘述上訴之理由者並得於提起上訴後十日內向本院補提理由書（
均須按他造當事人之人數附繕本）。
                                  書記官  康  孝  慈
中    華    民    國    95    年    10    月    20    日
附錄論罪科刑法條：
毒品危害防制條例第10條：
施用第一級毒品者，處6月以上5年以下有期徒刑。
施用第二級毒品者，處3年以下有期徒刑。
                                                      Ｒ


司法院資訊處製作；財團法人民間司法改革基金會備份。
